臺灣臺南地方法院刑事判決
111年度交訴字第66號
公  訴  人  臺灣臺南地方檢察署檢察官
被      告  吳得福


選任辯護人  藍慶道律師
上列被告因公共危險案件，經檢察官提起公訴（110年度偵字第2
2885號、111年度偵字第5533號），本院判決如下：
    主    文
吳得福犯不能安全駕駛動力交通工具致人於死罪，處有期徒刑肆
年陸月。
    犯罪事實
一、吳得福於民國110年10月9日7時許起至同日9時30分許止，在
    臺南市七股區六孔碼頭附近某處飲用啤酒後，明知酒精會使
    駕駛人之注意力、判斷力及反應能力均降低，且客觀上能預
    見易因此肇事致其他用路人死傷之結果，竟仍基於不能安全
    駕駛動力交通工具之犯意，未待體內酒精濃度消退，隨即駕
    駛車牌號碼000-0000號自小貨車上路。嗣於同日10時許，駕
    駛上開車輛沿臺南市七股區三股里防汛道路由西往東方向行
    駛，於行經上開路段潟湖高幹83號電桿前時，本應注意車前
    狀況，隨時採取必要之安全措施，及會車時保持安全間隔距
    離，而依當時晴天、日間自然光線、柏油路面乾燥無缺陷且
    無障礙物、視距良好等情狀，並無不能注意之情事，竟疏未
    注意及此，駕車往左偏移，適翁靖雅騎乘腳踏車自對向沿同
    路段駛至該處，因閃避不及而發生碰撞，並致翁靖雅受有缺
    氧性腦病變、急性呼吸衰竭、第六、七頸椎、第一、二、六
    、七胸椎骨折、左側氣血胸、肝臟撕裂傷、左側鎖骨、肩胛
    骨、第八肋骨、肱骨、橈股、脛骨等處骨折之傷害，經送醫
    急救後，仍於同年10月10日15時17分死亡。嗣員警據報到場
    處理，並對吳得福施以酒精濃度檢測，測得其吐氣所含酒精
    濃度達每公升1.06毫克。
二、案經翁靖雅之父翁景生、母李碧珠告訴暨臺灣臺南地方檢察
    署檢察官相驗後簽分偵辦提起公訴。
    理    由
壹、證據能力部分：
　　本判決所援引如下所示之各項被告以外之人於審判外之陳述
    為證據方法之證據能力，因檢察官、被告吳得福及辯護人在
    本院審理時均未爭執該等證據之證據能力，且經本院審酌認
    該等證據之作成無違法、不當或顯不可信之情況，依刑事訴
    訟法第159條之5第2項規定，均有證據能力；又本判決所援
    引如下所示之各項非供述證據，並無證據顯示係實施刑事訴
    訟程序之公務員違背法定程序所取得之證據，亦無顯有不可
    信之情況或不得作為證據之情形，故均具證據能力。
貳、認定犯罪事實所憑證據及理由：　　
一、上揭犯罪事實，業據被告於本院審理程序時坦承不諱，核與
    證人即與被害人翁靖雅同行之車友於芷菡、林泳發、李敏聰
    、李紅北分別於偵查中或本院審理時；證人即警員郭俊麟、
    黃福源於偵查中；證人即陪同被告做警詢筆錄之方雲鵬於偵
    查中之證述情節，均相符合，復有臺南市政府警察局佳里分
    局酒精測定紀錄表、違反道路交通管理事件通知單、非道路
    交通事故現場圖、道路交通事故調查報告表㈠及㈡、110年11
    月30日南市警佳偵字第1100660516號函附採證照片、111年2
    月15日南市警佳偵字第1110089091號函附職務報告、現場照
    片、財團法人工業技術研究院呼氣酒精測試器檢定合格證書
    、奇美醫療財團法人奇美醫院診斷證明書、非病死(或可疑
    非病死)司法相驗通報單、臺灣臺南地方檢察署110年10月11
    日相驗屍體證明書、檢驗報告書、相驗照片、被害人左手掌
    照片、交通部公路總局嘉義區監理所111年2月8日嘉監車字
    第1110026935號函附000-0000號自用小貨車之車籍資料、證
    人李敏聰及李紅北於本院審理程序時手繪之現場圖、標示之
    相關位置圖為證，足認被告上揭出於任意性之自白，核與事
    實相符，堪予採信。
二、辯護人另為被告辯護稱：當時事發過程，被害人確實自行摔
    車，且往左傾倒，才導致車禍發生，如果被害人沒有往左傾
    倒，大致上可以避免本案的發生，且證人李敏聰、李紅北已
    證述被害人腳踏車有併排、交談情形，故可認定被害人與有
    過失，沒有注意車前狀況云云。然查，本案案發前，被害人
    與距離其最近之李紅北並無交談，於芷菡與李紅北均有出聲
    示警有車來了，被害人行駛至道路邊緣，李紅北亦為閃避被
    告來車而行駛至車道外側之草地範圍等情，此經證人李敏聰
    及李紅北於本院審理時證述明確，並無辯護人所稱併排或交
    談之情事。再者，關於案發時被害人騎乘腳踏車為何突然傾
    倒之原因，業據證人李敏聰於本院審理時證稱：當時我只看
    到被害人往馬路中間倒下，所以一開始我以為她是自摔，我
    停下來後，看到腳踏車左手把有明顯被撞到的痕跡，才知道
    被害人是先被撞到才跌倒，並非是像我一開始向警員說的那
    樣，被害人是嚇到然後剎車，這與事實不符等語(見本院卷
    第192頁)；證人李紅北於本院審理時亦證述：事發前我看到
    轉彎處有小貨車要過來，我提醒大家要靠內側走，我人已經
    進入草地，被害人已經移到道路邊緣，剛移進來而已，我一
    抬頭，車子就衝進來，從我提醒大家靠邊到撞擊發生，可能
    不到五秒鐘，事故發生之後，我有看到被害人車子的把手壞
    掉，把手黑色部分是控制剎車的，已經彎曲了等語(見本院
    卷第206、209頁)，參以被害人左手掌照片可明顯看出有遭
    撞擊變形之處(見相字卷第310頁)，另觀被害人所騎乘之腳
    踏車照片可知，該腳踏車左手把剎車處，相比同車右手把，
    確已呈歪斜狀態(見警卷第37、39頁)，堪認被害人係因遭被
    告駕駛之自小貨車撞擊腳踏車左手把剎車處後，腳踏車因而
    緊急剎車，始往左傾倒，至為明確，辯護人此部分辯詞，要
    與事證不符，不足採信。
三、綜上所述，本案事證明確，被告犯行洵堪認定，應依法論科
    。　　　
參、論罪科刑：　　
一、被告行為後，刑法第185條之3關於酒駕不能安全駕駛動力交
    通工具罪之規定，已於111年1月28日修正公布而於同年月30
    日生效。修正後刑法第185條之3第2項前段規定，駕駛動力
    交通工具而有吐氣所含酒精濃度每公升0.25毫克或血液中酒
    精濃度達百分之零點零五以上之情形致人死亡者，法定刑由
    「3年以上10年以下有期徒刑」，修正為「3年以上10年以下
    有期徒刑，得併科200萬元以下罰金」，即增訂得併科罰金
    規定。經比較新舊法結果，修正前規定對被告較為有利，依
    刑法第2條第1項前段規定，應適用行為時之法律即修正前刑
    法第185條之3第2項前段之規定論處。是核被告所為，係犯
    修正前刑法第185條之3第2項前段之不能安全駕駛動力交通
    工具致人於死罪。　　　
二、刑之減輕事由：
    被告於肇事後，在有偵查犯罪職權之公務員發覺前，主動向
    前往現場處理車禍之員警自首犯罪，並接受裁判，有現場照
    片及被告之警詢筆錄為證，合於刑法自首之要件，爰依刑法
    第62條前段之規定減輕其刑。　　
三、本案不適用刑法第59條之說明：
　　辯護人雖主張被告已盡量賠償被害人家屬，應足認本案情狀
    尚可憫恕，請求依刑法第59條酌減刑度等語（見本院卷第22
    5頁）。惟刑法第59條之適用，必須犯罪另有特殊之原因與
    環境，在客觀上足以引起一般同情，認為即予宣告法定最低
    度刑期尤嫌過重者，始有其適用。本院審酌刑法第185條之3
    第2項科以重刑之旨，乃考量酒後駕車足以造成注意能力減
    低，提高重大違反交通規則之可能，行為人對此危險性應有
    認識，卻輕忽危險駕駛可能造成死傷結果而仍為危險駕駛行
    為，嚴重危及他人生命、身體法益；本案被告酒精濃度呼氣
    值高達每公升1.06毫克，猶駕駛自小貨車偏移行駛，違規情
    節實屬重大，且被害人遭撞擊後，因傷重不治死亡，足見撞
    擊力道之猛烈，反證其案發當時不能安全操控之程度甚高；
    兼衡其既已因自首獲邀減刑之寬典，以其減輕後之最低法定
    刑度與本案犯罪情節相較，實無情輕法重而有違罪刑相當性
    及比例原則之情形，委無再適用刑法第59條規定遞減刑度之
    餘地。
四、爰審酌被告明知酒精成分對人之意識及反應能力均有不良影
    響，酒後駕車對一般往來之公眾及駕駛人自身皆具有高度危
    險性，且媒體一再報導酒駕肇事所導致之嚴重後果，仍罔顧
    自身及其他用路人之安全，於酒後駕駛自小貨車上路，終不
    慎肇事，致被害人傷重不治身亡，被害人家屬因而蒙受難以
    磨滅之傷痛，應予嚴厲譴責；復考量被告犯後於偵查及本院
    準備程序時，仍矢口否認犯行，經本院於審理時傳喚證人李
    敏聰、李紅北進行交互詰問後，始坦承犯行之態度；兼衡被
    告已與被害人家屬達成調解，且履行賠償義務完畢，有調解
    筆錄影本及本院公務電話紀錄可憑；暨被告供稱為國中畢業
    、目前未就業、已婚、有2名成年子女等一切情狀，量處如
    主文所示之刑，以示懲儆。
五、另辯護人請求予以被告緩刑機會等語（見本院卷第225頁）
    。惟按「受2年以下有期徒刑、拘役或罰金之宣告，而有下
    列情形之一，認以暫不執行為適當者，得宣告2年以上5年以
    下之緩刑，其期間自裁判確定之日起算：未曾因故意犯罪
    受有期徒刑以上刑之宣告者。前因故意犯罪受有期徒刑以
    上刑之宣告，執行完畢或赦免後，5年以內未曾因故意犯罪
    受有期徒刑以上刑之宣告者。」，刑法第74條第1項定有明
    文，經查，被告本案所犯之罪，宣告刑為有期徒刑4年6月，
    已逾有期徒刑2年，即與刑法第74條第1項得宣告緩刑之要件
    有間，自無從宣告緩刑，末予敘明。
據上論斷，應依刑事訴訟法第299 條第1 項前段，判決如主文。
本案經檢察官高振瑋提起公訴，檢察官莊士嶔到庭執行職務。

中　　華　　民　　國　　111 　年　　8 　　月　　18　　日
　　　　　　　　　刑事第十五庭  審判長法  官  莊政達
　　　　　　　　　                    法  官  李音儀
　　　　　　　　　                    法  官  陳貽明
以上正本證明與原本無異。
如不服本判決應於收受本判決後20日內向本院提出上訴書狀，並
應敘述具體理由。其未敘述上訴理由者，應於上訴期間屆滿後20
日內向本院補提理由書狀（均須按他造當事人之人數附繕本）「
切勿逕送上級法院」。 
　　　　　　　　　　　　　　　　　    書記官  洪翊學 
中　　華　　民　　國　　111 　年　　8 　　月　　18　　日

附錄論罪科刑法條全文：
修正前中華民國刑法第185條之3
駕駛動力交通工具而有下列情形之一者，處2年以下有期徒刑，
得併科20萬元以下罰金：
一、吐氣所含酒精濃度達每公升零點二五毫克或血液中酒精濃度
    達百分之零點零五以上。
二、有前款以外之其他情事足認服用酒類或其他相類之物，致不
    能安全駕駛。
三、服用毒品、麻醉藥品或其他相類之物，致不能安全駕駛。
因而致人於死者，處3年以上10年以下有期徒刑；致重傷者，處1
年以上7年以下有期徒刑。